---
title: "Exercícios - Linguagem R"
author: "luisotavio.pro"
date: "10/03/2021"
output:
  rmarkdown::html_document:
    theme: lumen
---

É muito importante que você faça todos os exercícios abaixo. Eles irão te ajudar a fixar todo o conteúdo do módulo da linguagem R.

Caso tenha alguma dúvida, coloque a sua pergunta no vídeo correspondente ao assunto que irei ajudar.

## Objetos

1 - Crie 3 objetos de forma que cada um deles pertença a uma das classes: ```numeric```, ```logical``` e ```character```.

2 – Verifique a classe de cada um dos objetos criados.

## Vetores

1 – Crie um vetor de texto ```character``` com os valores: "texto1", "palavra" e "isso é uma frase" e atribua para o objeto ```texto```.

2 – Crie um vetor com a sequência de números de 1 a 10 sem escrever explicitamente todos os números e atribua para o objeto ```sequencia```.

## Matrizes

1 – Crie 2 vetores numéricos com 5 elementos cada e, posteriormente, crie uma matriz juntando os 2 vetores criados e formando uma matriz com 2 colunas e 5 linhas.

## Listas

1 – Crie uma lista contendo uma matriz com pelo menos 2 vetores. Adicione no segundo elemento da sua lista um vetor de texto, com quantos elementos você quiser.

## Coerção de Classes

1 – Execute o seguinte código no seu console:
```{r}
profissao <- c("cientista","analista","jogador") 
```

a)	Verifique qual a classe do objeto ```profissao```.
b)	Transforme o objeto ```profissao``` para fator.

## Data Frames

1 – Crie um Data  Frame com uma coluna da classe ```numeric```, uma coluna da classe ```logical``` e outra coluna da classe ```character```.

2 – Altere apenas o nome da 2ª coluna do seu data frame.

## Bibliotecas

1 – Instale a biblioteca devtools.

2 – Carregue a biblioteca devtools.

3 – Instale a biblioteca rCharts usando a função "install_github".

Dica para a instalação: Consulte o repositório https://github.com/ramnathv/rCharts#installation

## Importação de Dados

1 	Importe o conjunto de dados:

a) Quando você acessar o link abaixo, ele irá fazer o download de uma tabela no formato csv. 

https://people.sc.fsu.edu/~jburkardt/data/csv/addresses.csv

b) Faça a leitura do arquivo csv baixado no item "a" usando o botão "**import dataset**".

obs.: se atente para qual pasta o arquivo foi baixado e qual a pasta está o seu projeto.

## Manipulação de Vetores
1 – Execute o seguinte código:

```{r}
vetor<-21:30
```

a)	Extraia o elemento 10 de seu vetor.

b)	Extraia os elementos 2 e 5 (em um só comando) de seu vetor.

## Manipulação de Matrizes

1 – Execute o seguinte código:

```{r}
matriz<- matrix(201:212,nrow=3,ncol=4)
```

a)	Extraia o segundo elemento da terceira coluna.

b)	Extraia a terceira coluna de sua matriz.

c)	Atribua o valor 500 para o último elemento da primeira coluna.

## Manipulação de listas

1 Manipule uma lista:

a)	Crie uma lista com 3 elementos (um vetor numérico, um vetor de texto e uma matriz com 3 linhas e 4 colunas).

b)	Faça a extração do valor correspondente a segunda linha e terceira coluna de sua matriz contida na lista.

### Manipulação de Data Frames com a biblioteca Dplyr

1 – Desenvolva os itens a seguir:

a)	Carregue a biblioteca ```dplyr```

b)	Selecione as colunas "Day" e "Ozone" do conjunto de dados ```airquality``` usando a função ```select```.

c)	Filtre as observações da segunda quinzena de cada mês usando a função ```filter``` (para o mesmo conjunto de dados ```airquality```).

d)	Repita os dois itens acima, porém agora usando o operador ```%>%``` (pipe).

e)	Para o conjunto de dados ```airquality``` completo, calcule a média da variável "Wind" para cada mês. Use as funções ```group_by``` e ```summarise```.

f)	Para o conjunto de dados ```airquality``` completo, calcule a média da variável "Solar.R" para cada mês. Use as funções ```group_by``` e ```summarise```. 

Dica: Nesse caso você precisará definir na função ```mean``` que deseja ignorar valores faltantes da variável "Solar.R".

g)	Crie uma nova coluna usando a função ```mutate``` com o valor da variável "Wind" dividida pela variável "Temp".

h)	Ordene o conjunto de dados airquality começando pelas maiores temperaturas (variável "Temp") e, caso haja empate entre as temperaturas, ordene em ordem crescente pela variável "Solar.R". Para isso, use a função ```arrange```.

i)	Renomeie a variável "Temp" (usando a função ```rename```) para "temperatura" no conjunto de dados ```airqulity```.

2 – Execute o seguinte código:
```{r}
preco_iris<- data.frame(Species=c("setosa","virginica","versicolor"),preco=c(5,10,15))
```

Junte a tabela ```preco_iris``` com a tabela nativa do R ```iris``` usando a variável "Species" como chave.

## Manipulação de Data e Hora

1 – Execute o código:
```{r}
Data1<-"05-03-2021 14:43:12"

Data2<-"10 Janeiro 2021"
```

a)	Verifique a classe dos objetos ```Data1``` e ```Data2```

b)	Transforme os objetos ```Data1``` e ```Data2``` para o formato de data padrão do R usando a função ```strptime```. Atribua os resultados para os objetos ```Data1t``` e ```Data2t```.

c)	Extraia apenas a data do objeto ```Data1t``` (sem as horas).

d)	Extraia apenas o ano do objeto ```Data2t```.

## Estruturas de Controle

1 –  Execute o seguinte código:
```{r}
Vetor1<-1:50
Vetor2<-c()
```

Usando a função ```for```, atribua para cada elemento "n" do ```vetor2``` a soma acumulada no ```Vetor1``` de primeiro elemento até o seu elemento n.

2 – Faça um looping usando a função ```while``` que gere um valor aleatório seguindo a distribuição uniforme com limites 0 e 1 e imprima o valor gerado no console. O looping deve ser executado até um valor maior que 0.95 ser gerado. 

3 -  Crie um looping usando a função ```for``` e 10 ciclos. Ex: ```for( i in 1:10)```. Dentro desse looping, gere um valor aleatório seguindo uma distribuição normal padrão (média 0 e desvio padrão 1). Se o valor for maior que 0, imprima o texto "positivo". Caso contrário, imprima "negativo".

4 – Usando o conjunto de dados "airquality" e a função "ifelse", crie uma nova coluna no conjunto de dados com os valores "ventao", caso o valor de "Wind" seja maior (>) que 10 ou "ventinho", caso o valor de "Wind" seja menor ou igual (<=) a 10.

## Análise Exploratória

1 – Faça uma análise exploratória com o conjunto de dados ```iris```:

a)	Imprima o cabeçalho e o rodapé do conjunto de dados.

b)	Verifique a estrutura dos seus dados. Descubra quais as classes de cada variável e as dimensões de seu conjunto de dados. 

Dica: faça isso usando apenas uma função.

c)	Usando apenas uma função, calcule estatísticas descritivas (média, mediana e quartis) das variáveis numéricas e a frequência das observações para a variável categórica.

d)	Calcule a frequência da variável "Species" usando a função ```table``` e usando a função ```count``` da biblioteca ```dplyr```.

e)	Faça um ```boxplot``` da variável "Petal.Length" e interprete o seu boxplot. Onde há concentração de dados?

## For vs lapply

1 - Execute o código abaixo:

```{r}
lista_exercicio<-list() # Cria uma lista vazia e atribui para o objeto lista_exercicio
for(elemento in 1:1000000){ #looping com 1 milhão de repetições
  lista_exercicio[[elemento]]<-rnorm(runif(1,min = 1,max=20))
  #para cada elemento da lista é gerado um vetor com distribuição normal (rnorm) e comprimento variando entre 1 e 20, definido pela distribuição uniforme (runif).
}
```

a) Usando a função ```for```, calcule o comprimento de cada elemento da lista ```lista_exercicio``` e atribua o resultado para o objeto ```lista_comprimento_for```.

b) Usando a função ```lapply```, calcule o comprimento de cada elemento da lista ```lista_exercicio``` e atribua o resultado para o objeto ```lista_comprimento_lapply```.

c) Repita os dois itens acima calculando o tempo de execução para cada um deles. Para calcular o tempo que cada script demorou para ser executado, use a função ```Sys.time()```.

## Criando uma função na linguagem R

1 - Crie uma função chamada ```media_coluna```. A função deverá receber um data.frame com colunas numéricas e calcular as médias para cada coluna. O resultado da função deve ser um vetor com comprimento igual ao número de colunas do data frame.

Obs: é possível usar a função ```for``` ou ```apply``` para resolver o exercício.

**Desafio**: Adicione na função acima os itens abaixo:

- uma mensagem caso o input (argumento de entrada) da função não seja um data frame.

- Caso o data frame tenha uma variável que não é numérica, coloque o valor NA como resultado da média para a coluna.

